【裁判字號】    89,上易,761
【裁判日期】    890629
【裁判案由】    贓物
【裁判全文】
臺灣高等法院高雄分院刑事判決          八十九年度上易字第七六一號
    上訴人
    即被告  甲○○
右上訴人因贓物案件，不服臺灣屏東地方法院八十九年度易字第三二七號中華民國八
十九年四月七日第一審判決（起訴案號：臺灣屏東地方法院檢察署八十九年度偵字第
二九五號），提起上訴，本院判決如左：
      主      文
原判決撤銷。
甲○○故買贓物，處有期徒刑陸月。
      事      實
一、甲○○前曾於民國八十五年間因犯故買贓物罪，經原審於八十五年十一月十四日
    判處有期徒刑五月，緩刑三年，並於八十六年一月三日確定，且又因自八十六年
    間起繼續以每部腳踏車新臺幣（下同）一百元至二百元之價格向信百鴻、張耀文
    等人故買十一輛之贓車，並以每部一千元至一千五百元之價格售出，再於八十六
    年十一月四日在其前開腳踏車店為警查獲，（此部分已經本院於八十八年十一月
    三十日，以八十八年度上訴字第一一五四號判處有期徒刑一年），仍不知悔改，
    復於緩刑及前開案件之審理期間內，明知年約十五、六歲，不詳姓名年籍之少年
    ，於八十八年八月二日下午，帶至其於屏東市維新里光信巷六號所開設之腳踏車
    店之腳踏車，係屬乙○○於同日十四時許，在屏東市○○○路黃金海岸保齡球館
    旁失竊之贓物，竟以顯不相當之二百元之代價，向之購買，嗣於同日十五時許，
    在上址為乙○○發覺甲○○正在拆解該腳踏車始報警查獲。
二、案經屏東縣警察局屏東分局移送臺灣屏東地方法院檢察署檢察官偵查起訴。
      理      由
一、訊據上訴人即被告甲○○固供承有於右揭時地以二百元之價格買入上開車輛一情
    不諱，惟矢口否認涉有右揭贓物犯行，辯稱其開設腳踏車店，所以有人會前往出
    售賣中古腳踏車，其並不知該部腳踏車為贓物，而被害人所見其正在拆解該部腳
    踏車一節，實係因該部腳踏車之車籃及坐墊已經鬆動，故其僅將該車之車籃與坐
    墊鎖緊，並非拆解，並待整修後，欲以一千元左右之價格售出云云。惟查：（一
    ）前開腳踏車確為被害人乙○○所有，並於前述時地失竊，嗣經被害人自行於同
    日下午二時許在被告所經營之腳踏車店中尋獲，當時被害人正見被告在拆解該部
    腳踏車之車籃及坐墊部分，並已將車籃拆下，然當年僅十歲之被害人向被告表示
    該部腳踏車為被害人所有時，被告未為爭執，亦未向被害人索償，即將該部腳踏
    車之車籃裝回，並即歸還被害人之事實，業據被害人先後於警、偵訊及原審指述
    綦詳，顯見被告確係於買入該部腳踏車後，即欲將該部腳踏車拆解，則倘非被告
    早已明知該部腳踏車為被害人失竊之贓物，何必於買入後急於拆解，使被害人嗣
    後將難以辨識，亦不可能於付出款項購買該部腳踏車後，未對被害人之主張為爭
    執，即將該車無償歸還被害人。（二）被告前於八十五年間已因贓物罪遭法院判
    處有期徒刑五月確定，且又因自八十六年間起連續以每部腳踏車一百元至二百元
    之價格向信百鴻、張耀文等人故買十一輛之贓車，並以每部一千元至一千五百元
    之價格售出，再於八十六年十一月四日在其前開腳踏車店為警查獲，並於警訊中
    供承其確係明知所購入之腳踏車為贓物（此部分已經本院以八十八年度上訴字第
    一一五四號判處有期徒刑一年），此有本院八十八年度上訴字第一一五四號判決
    及被告之前科表附卷可稽，衡諸常情，被告於涉多起贓物罪嫌後，再度收買腳踏
    車時，為擔保來源之正當性，應較他人更為謹慎小心，雖腳踏車無如機車有行車
    執照等車籍資料可供查証，但仍可留下買賣契約或出賣人之姓名以供日後查証，
    以免購得來路不明之車輛再度觸法，而該車僅使用一年餘，且未曾更換車藍或坐
    墊，已經被害人當庭陳明，再經原審當庭勘驗被害人所提出之前開腳踏車，該車
    狀況甚新，均並無破損或陳舊之現象，其價格顯不只二百元，再該車之車籃與坐
    墊均無損壞，顯無更換之必要，而被告竟於購入後，即行將車籃拆下，顯係為變
    更該車之外觀，使被害人嗣後難以辨識。（三）被告以二百元之低價購入前開腳
    踏車，自行拆解後組合再以一千元之價格售出之手法和前案如出一轍，而被告既
    於前案中陳稱其於明知為贓物之情況下，始以每部一百元至二百元之價格，向信
    百鴻、張耀文等人購入腳踏車，是被告顯然明知，若非贓車，自不可能以二百元
    之低價購得一般腳踏車，更何況被害人所失竊前開腳踏車之狀況仍甚良好，更不
    可能以如此低價出售。綜上所述，本件被告雖辯稱不知係屬贓物等語，無非事後
    卸責之詞，委無足採，其故買贓物犯行堪予認定。
二、核被告所為，係犯刑法第三百四十九條第二項之故買贓物罪。原審予以被告論科
    有期徒刑六月，並諭知於刑之執行前，令入勞動場所強制工作三年，固非無見。
    惟查被告於本案係以二百元之代價向不詳姓名之少年購買乙○○失竊之腳踏車一
    輛，所犯情節尚輕，且贓車已返還被害人乙○○，實害減輕，實無就此犯行施以
    強制工作矯正之必要。又查被告雖有兩次故買贓物之前，均經法院判刑確定在案
    ，已如前述。而被告於前案連續以一百元至二百元之價格，向信百鴻、張耀文故
    買十一輛贓車（腳踏車），並以每部以一千元至一千五百元之價格出售，惟本院
    於前案認其非贓物罪常業犯，難謂有故買贓物習慣，僅判處被告有期徒刑一年，
    並未諭知強制工作，有本院上開刑事判決在卷可稽。而本案被告縱因貪圖小利，
    又故買一輛贓車（腳踏車）致犯刑章，所犯情節仍屬輕微，實難因此即認被告已
    有故買贓物之習慣，應無施以強制工作之必要。原判決除判處被告有期徒刑六月
    ，並諭知於刑之執行前，令入勞動場所強制工作三年，尚有未合。被告上訴意旨
    ，執此指摘原判決不當，為有理由，自應由本院將原判決撤銷改判。審酌被告有
    二次贓物前科，素行不佳，犯後否認犯罪，態度不良，及所犯情節非重等一切情
    狀，量處如主文所示之刑。
據上論斷，應依刑事訴訟法第三百六十九條第一項前段、第三百六十四條、第二百九
十九條第一項前段，刑法第三百四十九條第二項，罰金罰鍰提高標準條例第一條前段
，判決如主文。
本案經檢察官陳國全到庭執行職務。
中    華    民    國        八十九      年      六      月    二十九    日
                              臺灣高等法院高雄分院刑事第三庭
                                  審判長法官  莊秋桃
                                        法官  陳中和
                                        法官  謝宏宗
右正本證明與原本無異。
不得上訴。
                                      書記官  陳靖華
中    華    民    國        八十九      年      七      月      三      日
附錄：本判決論罪科刑法條：
刑法第三百四十九條第二項
搬運、寄藏、故買贓物或為牙保者，處五年以下有期徒刑、拘役或科或併科一千元以
下罰金。
                                                                      Ｈ


司法院資訊處製作；財團法人民間司法改革基金會備份。
